臺灣桃園地方法院刑事判決　　　　　　　96年度訴字第1357號
公　訴　人　臺灣桃園地方法院檢察署檢察官
被　　　告　乙○○
選任辯護人　潘維成律師
上列被告因違反毒品危害防制條例案件，經檢察官提起公訴（96
年度偵字第9755號），本院判決如下︰
    主  文
乙○○意圖販賣而持有第一級毒品，處有期徒刑拾年陸月。扣案
之第一級毒品海洛因驗餘淨重合計壹佰拾玖點玖玖公克沒收銷燬
之；上開海洛因之外包裝袋拾捌只（空包裝總重拾點壹參公克）
均沒收。
    事  實
一、乙○○明知海洛因係毒品危害防制條例第二條第二項第一款
    所列管之第一級毒品，不得意圖販賣而持有。竟於民國九十
    四年年底或九十五年年初某日，因友人張讓文向其質押借款
    而取得張讓文交付之海洛因二包而持有之，乙○○遂將前開
    海洛因埋在其住處圍牆外之土地下藏放，詎張讓文於九十五
    年三月十二日死亡後，乙○○乃不時取出些許上揭藏放在地
    下之海洛因供己施用（所涉施用海洛因部分，另由檢察官聲
    請觀察、勒戒），迄九十六年四月上旬某日，因乙○○之女
    友甲○○（所涉販賣第三級毒品之犯行，業經檢察官起訴，
    由本院審理中）向姓名年籍不詳綽號「阿昌」之男子購入一
    批第三級毒品愷他命遭人搶走，尚積欠「阿昌」價款新臺幣
    （下同）二十萬元未給付，經「阿昌」迭以電話向甲○○催
    討債務，甲○○因無力清償而哭泣，乙○○見狀，遂萌生販
    賣海洛因營利之意圖，提議將前開藏放在地下海洛因取出交
    由甲○○抵債，並於同年四月十七日將前開海洛因全數挖出
    後，在其住處內將上開海洛因分裝成十八包，欲將上開海洛
    因交由甲○○抵償上揭積欠「阿昌」之債務，而意圖販賣持
    有前揭第一級毒品海洛因。嗣於翌日（四月十八日）下午三
    時三十分許，為警持搜索票在上址查獲，並扣得上開海洛因
    驗餘淨重合計一一九．九九公克，及其所有供本件犯罪所用
    之海洛因外包裝袋十八只（空包裝總重一○．一三公克）。
二、案經內政部警察署國道公路警察局移送臺灣桃園地方法院檢
    察署檢察官偵查起訴。
    理  由
一、按如法官於審判外或檢察官於偵查中訊問被告以外之人之程
    序，未予被告或其辯護人行使反對詰問權之機會，除非該陳
    述人因死亡、或身心障礙致記憶喪失或無法陳述、或滯留國
    外或所在不明而無法傳喚或傳喚不到、或到庭後無正當理由
    拒絕陳述外，均應傳喚該陳述人到庭使被告或其辯護人有行
    使反對詰問權之機會，否則該審判外向法官所為陳述及偵查
    中向檢察官所為陳述，均不容許作為證據，以保障被告之反
    對詰問權，並符憲法第八條第一項及第十六條之規定意旨，
    最高法院九十四年度台上字第三七二八號判決意旨參照。查
    證人甲○○業於本院審理時分別接受檢察官、被告及辯護人
    之詰問，此有本院九十六年九月十一日審判筆錄可憑，而證
    人甲○○經具結而向檢察官所為之陳述，尚無顯有不可信之
    情況，依刑事訴訟法第一百五十九條之一第二項之規定，自
    得採為證據，合先敘明。
二、訊據被告乙○○固坦承前揭事實欄一所載之經過等情不諱，
    惟矢口否認有何意圖販賣而持有第一級毒品海洛因之犯行，
    辯稱：扣案之海洛因確實係張讓文向伊質押借款而取得，直
    至得知張讓文死訊（九十五年年中）時，才取出些許施用，
    而於上開時地將前開海洛因分裝之目的，是為了降低風險或
    在家、出門時便於攜帶施用，絕無販賣之意圖，伊施用海洛
    因成癮用量甚大，自己吸用尚且不夠，如何可能販賣予他人
    ，且伊如有販賣意圖，理當於張讓文將前開海洛因質押後就
    尋人而出售，豈會遲至為警查獲前才意圖販賣云云。
三、經查：
（一）被告之友人張讓文於九十四年底或九十五年初某日，因向
      被告借款而質押海洛因二包給被告，被告乃將之藏放在其
      住處圍牆外之土地下，至九十五年三月十二日張讓文死亡
      後，被告乃不時將上開海洛因取出些許供己施用，迄九十
      六年四月上旬某日，因被告之女友甲○○向姓名年籍不詳
      綽號「阿昌」之男子購入一批第三級毒品愷他命遭人搶走
      ，尚積欠「阿昌」價款二十萬元未給付，經「阿昌」迭以
      電話向甲○○催討債務，甲○○因無力清償而哭泣，乙○
      ○見狀，遂提議將前開藏放在地下海洛因取出交由甲○○
      抵債，並於同四月十七日將前開海洛因全數挖出後，在其
      住處內將上開海洛因分裝成十八包，欲將上開海洛因交由
      甲○○抵償上揭積欠「阿昌」之債務，嗣於翌日（四月十
      八日）下午三時三十分許，為警持搜索票在上址查獲等情
      ，迭據被告於警詢、檢察官訊問及本院審理時供述在卷（
      見偵卷第九、一○、一五、六四、六五頁、本院聲羈卷第
      八、九頁、本院卷第一○、七二、七三頁），經核與證人
      甲○○於檢察官訊問及本院審理時具結證述之情節相符（
      見偵卷第七一頁、本院卷第六一、六二、六四、六五頁）
      ，並有張讓文之個人基本資料及全戶戶籍資料查詢結果、
      本院九十六年度聲搜字第三四四號搜索票、國道公路警察
      局刑事警察隊搜索、扣押筆錄各一份及現場照片四張在卷
      可稽（見偵卷第二九、三○、三一、三三至四○頁），而
      扣案之十八包毒品經送鑑定，確含有第一級毒品海洛因之
      成分（驗餘淨重合計一一九．九九公克、空包裝總重一○
      ．一三公克），亦有法務部調查局九十六年五月十五日調
      科壹字第○九六二三○四三一五○號鑑定書一紙可憑（見
      偵卷第八七頁），此部分事實，自堪認定。
（二）按毒品危害防制條例第四條第二項之販賣第二級毒品罪，
      不以販入之後復行賣出為要件；祇須以營利為目的，販入
      或賣出，有一於此，即已成立。而同條例第五條第二項之
      意圖販賣而持有第二級毒品罪，係指基於販賣以外之其他
      原因而持有，嗣始起意售賣者而言。因此行為人持有第二
      級毒品，有以主觀上營利售賣意圖而販入第二級毒品，其
      雖未及賣出，仍應論以販賣第二級毒品罪既遂罪責；或非
      以營利售賣意圖而販入，或因其他原因而持有第二級毒品
      罪，嗣起意圖利售賣，著手於販賣行為未及賣出，即應成
      立販賣第二級毒品未遂罪責；如非以營利售賣意圖而販入
      ，或因其他原因而持有，嗣起意圖營利售賣，尚未著手於
      賣出行為，始成立意圖販賣而持有第二級毒品罪責，最高
      法院九十年度台上字第二○四六號判決意旨參照。查本件
      被告既因友人張讓文向其質押借款取得扣案之海洛因而持
      有之，故其非以營利之意圖而取得上開海洛因，惟其嗣後
      因其女友甲○○積欠「阿昌」二十萬元，提議將上開海洛
      因交予「阿昌」以抵償上開債務，已詳如前述，而消極的
      抵償債務與積極的取得現金，具有相同之作用，本應等量
      齊觀，故自被告起意將上開海洛因交予「阿昌」抵償債務
      時，實質上已屬「意圖販賣而持有」海洛因甚明，揆諸前
      揭最高法院判決意旨，被告所為之意圖販賣而持有第一級
      毒品海洛因之犯行，洵堪認定。
（三）被告在本院訊問時固稱：張讓文係於九十四年初時向伊質
      押海洛因借款等語（見本院卷第一○頁），惟被告於警詢
      、檢察官訊問及檢察官聲請本院羈押訊問時，被告均供述
      張讓文係於九十四年底或九十五年初某日向其質押海洛因
      借款等情在卷（偵卷第一○、六四頁、本院聲羈卷第九頁
      ），足見被告前揭於本院訊問時所為之供述，顯係誤述。
      又被告於警詢時固謂：甲○○遭搶走愷他命後，伊與甲○
      ○一直籌錢賠償對方，剩下十二萬元，伊想到扣案之海洛
      因可以作為償還，但今日（十八日）凌晨對方看過後，不
      知是以數量不足或東西不夠好，說要用現金還他們等語（
      見偵卷第一○頁），上揭甲○○積欠「阿昌」款項之數額
      ，證人甲○○已於本院審理時具結證述：是二十萬元等語
      在卷（見本院卷第六一、六四、六五頁），足見被告供稱
      是積欠十二萬元云云，尚有誤會。且證人甲○○復結證稱
      ：被告僅係口頭提議要用海洛因抵債，尚未拿出海洛因等
      語（見本院卷第六五頁），而卷內復查無被告確有將扣案
      之海洛因交予甲○○提出給「阿昌」以供抵償債務之積極
      證據，依「罪疑唯輕」原則，應認定被告尚僅止於意圖販
      賣而持有毒品之階段，均附此敘明。
四、綜上論述，被告前揭辯解，尚不足採。本件事證明確，自應
    依法論科。
五、查海洛因係毒品危害防制條例第二條第二項第一款所列管之
    第一級毒品。核被告所為，係犯毒品危害防制條例第五條第
    一項之意圖販賣而持有第一級毒品罪。其持有第一級毒品之
    低度行為，應為其意圖販賣而持有第一級毒品之高度行為所
    吸收，不另論罪。爰審酌被告意圖販賣而持有海洛因，所持
    有之毒品果若流入市面，勢將毒害民眾之健康，並將危害社
    會秩序甚鉅，且其犯後猶飾詞辯解，難認有悔悟之意等一切
    情狀，量處如主文所示之刑，以示懲戒。扣案之海洛因，業
    經鑑定如前（驗餘淨重合計一一九．九九公克），應依毒品
    危害防制條例第十八條第一項前段諭知沒收銷燬之；又上開
    海洛因之外包裝袋十八只（空包裝總重一○．一三公克），
    乃為被告持以分裝上開海洛因所用之物，自屬被告所有，且
    係供被告包裹海洛因，防止裸露、潮濕，便於攜帶所用之物
    ，併依同條例第十九條第一項前段宣告沒收。至警方持搜索
    票查獲被告時，尚扣得愷他命、分裝袋、吸食器、電子磅秤
    等物，或與本案無直接關係，或無證據足認為被告所有，爰
    不另為諭知之沒收，併此敘明。
據上論斷，應依刑事訴訟法第二百九十九條第一項前段，毒品危
害防制條例第五條第一項、第十八條第一項前段、第十九條第一
項前段，判決如主文。
本案經檢察官林清安到庭執行職務。
中　　華　　民　　國　　96　　年　　11　　月　　27　　日
                  刑事第八庭  審判長法　官　邱滋杉
                                    法  官  陳彥宏
                                    法  官  吳為平
以上正本證明與原本無異。
如不服本判決書應於送達後10日內向本院提出上訴狀。
                                    書記官  江惠婷
中　　華　　民　　國　　96　　年　　11　　月　　28　　日
附錄論罪科刑法條：
毒品危害防制條例第5條第1項
意圖販賣而持有第一級毒品者，處無期徒刑或 10 年以上有期徒
刑，得併科新臺幣7 百萬元以下罰金。
